臺灣臺東地方法院刑事判決　　　　　　　 95年度易字第307號
公　訴　人　臺灣臺東地方法院檢察署檢察官
被　　　告　己○○
上列被告因竊盜等案件，經檢察官提起追加起訴（95年度偵字第
1656號、第2237號、第2666號），本院判決如下：
    主  文
己○○竊盜，處有期徒刑陸月，如易科罰金，以新臺幣壹仟元折
算壹日；又共同意圖為自己不法之所有，以詐術使人將本人之物
交付，處有期徒刑參月，如易科罰金，以新臺幣壹仟元折算壹日
；又意圖為自己不法之所有，而侵占自己持有他人之物，處有期
徒刑肆月，如易科罰金，以銀元參佰元即新臺幣玖佰元折算壹日
。應執行有期徒刑壹年，如易科罰金，以銀元參佰元即新臺幣玖
佰元折算壹日。
    事  實
一、己○○前於民國94年7月19日因涉犯竊盜等案件，經檢察官
    提起公訴（95年度偵緝字第79、80、81號），於本院審理中
    （所犯竊盜部分，業經本院於96年3月28日以95年度交訴字
    第9號判處有期徒刑3月），竟意圖為自己不法之所有，另於
    95年7月4日上午6時許，趁同在臺東縣臺東市○○路○段467
    號永樂旅館休息之丁○○熟睡之際，擅自取走丁○○置放於
    桌上之車鑰匙，再持之將丁○○停放於永樂旅館門口為崔豫
    方所有之車號PZ-708號營業用自小客車開走，供己代步使用
    而竊取得逞。
二、己○○復與李振義（業經本院以96年度簡字第31號判決確定
    ）為男女朋友，竟共同基於意圖為自己不法所有之犯意，於
    95年8月19日上午10時許，前往臺東市○○路○段677之1號「
    豐展企業社」，向該企業社不知情員工戊○○佯稱擁有2輛
    已經報廢之自小客車欲變賣，旋共同帶領戊○○至臺東市○○路○段551巷內，將丙○○所有停放於該巷內之2輛自用小
    客車（停用前車號分別為E7-6042號及8W-6253號）表示為渠
    等所有，願以每輛新臺幣（下同）3,500元出售，致戊○○
    陷於錯誤而當場交付己○○及李振義7,000元，己○○及李
    振義於取得上開款項後旋即離開現場，戊○○則在開始拖吊
    車輛時，為車主丙○○發現而報警處理，始悉上情。
三、己○○於95年3月間某日，在臺東縣境內某處向乙○○無償
    借用車號K62-051號機車1輛、LG牌手機1支（手機序號：000
    000000000000號），並未約定返還日期，嗣於95年5月20 日
    ，乙○○向己○○催討機車及手機後，並約定於同日晚間9
    時在臺東馬偕醫院交還，詎己○○竟意圖為自己不法之所有
    ，未於約定時間及地點將機車及手機交還林和順，反而侵占
    入己，除己○○將上開機車據為己用而繼續騎乘駕駛外，並
    將上開手機交由不知情之李振義，於95年5月22日前往臺東
    市○○路大阪城通訊行，以900元代價變賣予不知情之謝明
    澍。
    理  由
一、證據能力部分：按被告以外之人於審判外之陳述，雖不符刑
    事訴訟法第159條之1至第159條之4之規定，但經當事人於審
    判程序同意作為證據，法院審酌該言詞陳述或書面陳述作成
    時之情況，認為適當者，亦得為證據。當事人、代理人或辯
    護人於法院調查證據時，知有同法第159條第1項不得為證據
    之情形，而未於言詞辯論終結前聲明異議者，視為有前項之
    同意，同法第159條之5規定甚明。查被告於本院準備程序中
    ，均未就本案卷內其他證據資料之證據能力提出爭執，且迄
    於言詞辯論終結前，亦未就本院所調查之其他證據主張有不
    得作為證據之情形，是本案卷內其他證據資料均得作為本案
    證據，且經本院審酌後，認下述證據並無違法取證或證據力
    明顯偏低之情形，以資為證據並無不當，則揆諸刑事訴訟法
    第159條之5規定意旨，均有證據能力，合先敘明。
二、訊據被告己○○固坦承確有竊取丁○○所管領之車輛，惟矢
    口否認涉有侵占乙○○所有機車及手機，及使用詐術詐取戊○○財物之犯行，並辯稱：機車及手機是乙○○借伊使用，
    乙○○並未向伊討回，若伊要侵占上開物品，在馬偕醫院相
    遇當日應不至於在馬偕醫院前等候乙○○云云；另就詐欺犯
    行部分則辯稱：確實有叫戊○○吊取車輛，然而是李振義告
    知伊他姨丈有兩部車要賣，所以到現場一起叫戊○○吊車云
    云。經查：
（一）被告於95年6月4日始將機車返還乙○○，並因身上沒錢而
      將手機典當，及同年7月4日將丁○○停放於永樂旅館門口
      為崔豫方所有之車號PZ-708號自小客車開走，並於同年8
      月19日與李振義委託戊○○代為吊車，並一起花用變賣車
      輛所得之7,000元之情，業經被告坦認無訛，並有證人丁○○、林寶桂、戊○○、丙○○、乙○○、蕭定國、謝明
      澍之證述在卷可稽，又被告將車號PZ－708號自小客車開
      走，且上開停用前車號分別為E7-6042號及8W-6253號車輛
      為丙○○所有及手機序號00000000000000號手機確有典當
      紀錄之事實，亦有指認口卡片4紙、現場測繪圖1紙、汽車
      新領牌照登記書、汽車車輛異動登記書各2紙、照片8張、
      贓物認領保管單、門號0000000000號行動電話及手機序號
      000000000000000號之雙向通聯紀錄、0000000000號行動
      電話門號申請人資料各1件、中古手機買賣登記簿1紙、手
      機照片6張、機車照片6張附卷可按，是本件事證明確，被
      告犯行應堪認定。
（二）被告雖辯稱就詐欺犯行是李振義告知伊他姨丈有兩部車要
      賣，然查證人戊○○證稱：他們（即被告與李振義）說田
      裡要耕作，該兩部車占空間，所以要將車輛處理；車主問
      我是何人要我去吊該兩輛車，我就說是一對男女要我去拖
      吊的，因為該兩輛車沒有車牌，我以為是該對男女所有，
      因此我才拖吊；我開始吊車時，該對男女就說要趕工作，
      就先離開現場。另證人丙○○則證稱：當時戊○○向我表
      明有一對男女自稱車主，到公司說他有兩輛報廢自小客車
      要賣，所以受騙才到現場要將該兩部自小客車夾吊回公司
      等語（參見臺東縣警察局臺東分局95年8月21日調查筆錄
      ）。參以被告於警詢及本院審理時陳稱，並未與李振義共
      同竊取兩部廢棄車輛，是李振義佯稱是其姨丈不要的，且
      戊○○當場交付7,000元給伊，李振義並叫伊趕快離開等
      語觀之，則若該兩部廢棄車輛為被告與李振義有處分權限
      ，何以兩人需於收取金錢後即離開吊車現場，並隨即將所
      得金錢花用殆盡，而未交付車輛車主，又若被告係誤以為
      廢棄車輛為李振義姨丈所有，則何以證人戊○○證稱被告
      及李振義二人係到公司表明為車主等語時，被告未表示異
      議，並進而帶同證人戊○○前往取車，是被告此部分所辯
      自不可採。
（三）又被告上開就侵占部分犯行所辯，經查，證人乙○○迭於
      偵查時及本院審理時具結證稱，我之前有打電話給被告，
      請她交還機車，但是被告都不理我，後來在馬偕醫院相遇
      ，我就到派出所報案，將機車牽回，但是手機還沒有拿回
      ；被告住所不一定，到被告住處二、三次，打電話打了好
      多次，對方都不接，後來有一次接到被告打來的電話，我
      告訴被告要將機車和手機還我；後來5月20日左右，我就
      不再借被告，要求被告返還，但是被告沒有還我等語。（
      參見本院卷第86、87頁）。另參以被告對於乙○○曾於95
      年5月20日相約於馬偕醫院見面，而被告並未依約出現一
      事並不爭執，果若如被告所述95年5月20日當日乙○○只
      要求返還2,000元，而斯時手機乙○○已贈與被告（參見
      本院卷第65頁），何以被告不於當日即將手機典當並交還
      部分金錢與乙○○，反而避不見面，況依卷附手機通聯紀
      錄所示，被告所使用電話不只一支，則果若因缺錢而典當
      手機，又為何所典當手機恰巧為乙○○所提供使用之手機
      ，而非其本身所使用手機，再者，乙○○既於95年5月20
      日已要求被告返還金錢，顯然已有追討借用被告物品之意
      ，衡諸常情，乙○○亦當不至於僅追討2,000元而未果，
      反任令其所有之機車及手機無償繼續供被告使用，又乙○○既於95年6月4日始另於馬偕醫院附近方偶遇被告，隨即
      將被告帶至警局報警，始經警發還機車，顯見乙○○證稱
      於95年5月20日即有要求被告返還機車及手機等語，自可
      採信；又被告於證人乙○○要求返還物品後避不見面，並
      於95年5月22日另行將手機典當，顯見其意圖為自己不法
      之所有，而將上開物品侵占入己之意圖甚明，是被告侵占
      犯行亦屬明確。
（四）綜上所述，被告所辯顯係事後卸責之詞，不足採信。本件
      事證已臻明確，應予依法論科。
三、論罪科刑之理由：
（一）查被告上開侵占行為後，刑法於95年7月1日施行。按行為
      後法律有變更者，適用行為時之法律，但行為後之法律有
      利於行為人者，適用最有利於行為人之法律，現行刑法第
      2條第1項定有明文。此條規定乃與刑法第1條罪刑法定主
      義契合，而貫徹法律禁止溯及既往原則，係規範行為後法
      律變更所生新舊法律比較適用之準據法，是刑法第2條本
      身雖經修正，但刑法第2條既屬適用法律之準據法，本身
      尚無比較新舊法之問題，應一律適用裁判時之現行刑法第
      2條規定以決定適用之刑罰法律，合先敘明。又以本次刑
      法修正之比較新舊法，應就罪刑有關之共犯、未遂犯、想
      像競合犯、牽連犯、連續犯、結合犯，以及累犯加重、自
      首減輕暨其他法定加減原因（如身分加減）與加減例等一
      切情形，綜其全部罪刑之結果而為比較，最高法院95 年
      度第8次刑庭會議決議可資參照。
（二）修正刑法自95年7月1日起施行，在此之前，刑法分則各編
      有關罰金刑之貨幣單位係銀元；且依刑法分則編應處罰金
      者，應適用罰金罰鍰提高標準條例第1條、第4條之規定。
      亦即應按各該具體條文制定或修正之時間先後，定其提高
      之倍數。惟被告行為後，刑法施行法增訂第1之1條，於95
      年6月14日經總統公布施行；該條規定：「中華民國94年
      1月7日刑法修正施行後，刑法分則編所定罰金之貨幣單位
      為新臺幣。94年1月7日刑法修正時，刑法分則編未修正之
      條文定有罰金者，自94年1月7日刑法修正施行後，就其所
      定數額提高為30倍。但72年6月26日至94年1月7日新增或
      修正之條文，就其所定數額提高為3倍」。亦即自95年7月
      1日起，刑法分則編所定罰金之貨幣單位，由原來之銀元
      改為新臺幣；且94年1月日刑法修正時，刑法分則編未修
      正之條文定有罰金者，自95年7月1日起，有關罰金之數額
      提高為30倍。本件被告係犯刑法第320條第1項、第284條
      第1項前段之罪，該罪法定刑有罰金刑之處罰，且自24年
      7月1日施行後即未再修正，依增訂刑法施行法第1之1條之
      規定，其罰金以新臺幣為單位，數額應提高30倍。此與修
      正前之罰金以銀元為單位，適用罰金罰鍰提高標準條例之
      結果應提高10倍者，對被告而言，並無不利（新臺幣與銀
      元之比例為1：3，換算結果，亦為30倍），惟罰金刑之最
      低數額，依修正後刑法第33條第5款規定，罰金為新臺幣
      1,000元以上，則比修正前提高，依修正後刑法第2條第1
      項前段之規定，自應適用修正前之規定；又被告於犯罪事
      實欄第2項行為時之刑法第41條第1項前段規定：「犯最重
      本刑為5年以下有期徒刑以下之刑之罪，而受6個月以下有
      期徒刑或拘役之宣告，因身體、教育、職業、家庭之關係
      或其他正當事由，執行顯有困難者，得以1元以上3元以下
      折算1日，易科罰金。」；又被告上開行為時之易科罰金
      折算標準，修正前罰金罰鍰提高標準條例第2條前段（現
      已刪除）規定，就其原定數額提高為100倍折算1日，則本
      件被告行為時之易科罰金折算標準，應以銀元300元折算1
      日，經折算為新臺幣後，應以新臺幣900元折算1日。惟95
      年7月1日修正公布施行之刑法第41條第1前段則規定：「
      犯最重本刑為5年以下有期徒刑以下之刑之罪，而受6個月
      以下有期徒刑或拘役之宣告者，得以新臺幣1000元、2000
      元或3000元折算1日，易科罰金。」，比較修正前後之易
      科罰金折算標準，以95年7月1日修正公布施行前之規定較
      有利於被告；是揆諸前揭最高法院決議及修正後刑法第2
      條第1項規定，就被告所犯侵占罪部分犯行，自應適用被
      告行為時之法律，即修正前刑法第335條第1項之相關規定
      予以論處，併依修正前刑法第41條第1項前段諭知易科罰
      金之折算標準。
（三）核被告己○○所為，係犯刑法第320條第1項普通竊盜罪、
      第339條第1項之普通詐欺罪、修正前第335條第1項之普通
      侵占罪。被告所犯上開3罪，犯意各別，行為互殊，應予
      分論併罰。又被告己○○與李振義就上開詐欺部分犯行，
      有犯意聯絡，行為分擔，為共同正犯。其竊取汽車鑰匙之
      行為為竊取汽車之部分行為，爰不另論罪。又被告雖侵占
      乙○○所有之機車及手機，然此部分僅侵害一個法益，應
      論以一罪。又被告利用不知情李振義，於95年5月22日前
      往臺東市○○路大阪城通訊行變賣典當手機，係屬間接正
      犯。爰審酌被告正值青年，不思以己力合法謀取財物，於
      前案尚於法院審理中，復以同一手法偷竊車輛之犯罪動機
      ，及侵占及詐取財物之手法，所生損害，且犯後僅坦認部
      分犯行等一切情狀，分別量處如主文所示刑，並均諭知易
      科罰金之折算標準。又刑法第51條，修正前規定：「數罪
      併罰，分別宣告其罪之刑，依左列各款定其應執行者：」
      其中第5款規定：「宣告多數有期徒刑者，於各刑中之最
      長期以上，各刑合併之刑期以下，定其刑期。但不得逾20
      年。」；修正後刑法第51條第5款規定：「宣告多數有期
      徒刑者，於各刑中之最長期以上，各刑合併之刑期以下，
      定其刑期。但不得逾30年。」，比較新舊法之結果，自以
      舊法規定之定應執行刑之上限為20年對行為人較為有利，
      爰依修正前刑法第51條第5款規定，並定其應執行之刑。
      又按定執行刑之立法意旨，一方面為執行刑之便利，他方
      面係為受刑人之利益，倘若被告先後犯甲、乙兩罪，均得
      易科罰金，而其中一罪因行為在82年2月5日罰金罰鍰提高
      標準條例修正公布前，則定其執行刑為有期徒刑6月以下
      ，如得易科罰金，應擇有利受刑人之折算標準，即依修正
      前罰金罰鍰提高標準條例第2條第1項之規定，以30元折算
      1日（最高法院84年度臺非字452號判決意旨參照）。再按
      於94年1月7日刑法修正施行前犯併合處罰數罪之一罪，且
      該數罪均符合第41條第1項得易科罰金之規定，適用90年1
      月4日修正之刑法第41條第2項規定，刑法施行法第3條之1
      第3項亦定有明文，故本院就被告所定應執行刑，併依修
      正前刑法第41條第1項前段、第2項規定，定其如易科罰金
      之折算標準。
據上論斷，應依刑事訴訟法第299條第1項前段，刑法第2條第1項
前段、第28條、第320條第1項、第335條第1項（修正前）、第
339條第1項、第41條第1項前段（修正前）、第2項（修正前）、
第41條第1項前段、第51條第5款（修正前），刑法施行法第1之1
條第1項、第2項前段、第3條之1第3項，罰金罰鍰提高標準條例
第1條前段、罰金罰鍰提高標準條例第2條（修正前），判決如主
文。
本案經檢察官甲○○到庭執行職務
中　　華　　民　　國　　96　　年　　5 　　月　　24　　日
                  刑事第一庭    審判長法  官  陳中和
                                      法  官  蔡玉雪
                                      法  官  徐淑芬
以上正本證明與原本無異。
如不服本判決，應於判決送達後10日內向本院提出上訴狀（須附
繕本）。
「切勿逕送上級法院」
                                      書記官  王希文
中　　華　　民　　國　　96　　年　　5 　　月　　25　　日
附錄：
中華民國刑法第320條
意圖為自己或第三人不法之所有，而竊取他人之動產者，為竊盜
罪，處 5 年以下有期徒刑、拘役或 5 百元以下罰金。
意圖為自己或第三人不法之利益，而竊佔他人之不動產者，依前
項之規定處斷。
前二項之未遂犯罰之。
中華民國刑法第339條
意圖為自己或第三人不法之所有，以詐術使人將本人或第三人之
物交付者，處 5 年以下有期徒刑、拘役或科或併科 1 千元以下
罰金。
以前項方法得財產上不法之利益或使第三人得之者，亦同。
前二項之未遂犯罰之。
中華民國刑法第335條
意圖為自己或第三人不法之所有，而侵占自己持有他人之物者，
處 5 年以下有期徒刑、拘役或科或併科 1 千元以下罰金。
前項之未遂犯罰之。
